臺灣臺北地方法院刑事判決
111年度訴字第53號
公  訴  人  臺灣臺北地方檢察署檢察官
被      告  酆亦媗



選任辯護人  許政璿律師（法扶律師）
上列被告因違反毒品危害防制條例案件，經檢察官提起公訴（11
0年度偵字第33344號、110年度偵字第33344號），本院判決如下
：
    主  文
酆亦媗共同犯販賣第三級毒品而混合二種以上之毒品罪，處有期
徒刑貳年。緩刑伍年，緩刑期間付保護管束，並應於本判決確定
之日起貳年內，向檢察官指定之政府機關、政府機構、行政法人
、社區或其他符合公益目的之機構或團體，提供貳佰肆拾小時之
義務勞務。
扣案之行動電話壹支（IMEI碼：○○○○○○○○○○○○○○○號，含○○○○○○○
○○○門號SIM卡壹枚）沒收。未扣案之犯罪所得新臺幣貳佰伍拾元
沒收之，於全部或一部不能沒收或不宜執行沒收時，追徵其價額
。
    事  實
一、酆亦媗明知硝甲西泮（Nimetazepam）為毒品危害防制條例
    第2條第2項第3款所列管之第三級毒品；硝西泮、耐妥眠（N
    itrazepam）則係毒品危害防制條例第2條第2項第4款列管之
    第四級毒品，非經主管機關許可不得持有或擅自販賣，竟與
    姓名年籍不詳綽號「張三」之成年男子，共同基於販賣第三
    級、第四級毒品而混合二種以上毒品以牟利之犯意聯絡，由
    綽號「張三」之人提供摻有硝甲西泮、硝西泮、耐妥眠之白
    鬍子圖案包裝毒品咖啡包與酆亦媗，酆亦媗則於民國110年1
    0月31日18時20分許，在臺北市○○區○○路000號之居所外，以
    新臺幣(下同)2,150元，出售上開毒品咖啡包10包與張曉悌
    。
二、案經臺灣臺北地方檢察署（下稱臺北地檢署）檢察官指揮新
    北市政府警察局海山分局報告偵查後起訴。　
    理  由
壹、程序方面：
一、被告以外之人於審判外之言詞或書面陳述，除法律有規定者
    外，不得作為證據，刑事訴訟法第159條第1項固定有明文。
    又按當事人、代理人或辯護人於法院調查證據時，知有第15
    9條第1項不得為證據之情形，而未於言詞辯論終結前聲明異
    議者，視為有前項之同意，同法第159條之5第2項亦有明文
    。本件檢察官、被告酆亦媗及其選任辯護人於本院審理中，
    就本判決所引用審判外之言詞或書面陳述，迄本院審判期日
    言詞辯論終結前，皆未聲明異議而不予爭執。本院審酌其餘
    證據資料製作時之情況，尚無違法不當及證明力明顯過低之
    瑕疵，亦認為以之作為證據應屬適當，依上開規定，應認有
    證據能力。
二、至本判決所引用之其餘非供述證據，並無證據證明係公務員
    違背法定程序所取得，亦無顯有不可信之情況，且經本院於
    審理期日踐行合法調查程序，該等證據自得作為本案裁判之
    資料。
貳、實體方面：
一、認定犯罪事實所憑之證據及理由：
（一）上開犯罪事實，業據被告於警詢、偵查中及本院審理時均
      坦承不諱（見偵卷第5至12、115至118頁、本院卷第50、9
      3頁），核與證人即購毒者張曉悌於警詢、偵查中之證述
      相符（見他卷第19至20頁、偵卷第28、101至102頁），並
      有白鬍子圖案包裝之毒品咖啡包翻拍照片、監視器畫面翻
      拍照片、通訊軟體對話紀錄翻拍照片、證人張曉悌新北市
      政府警察局海山分局搜索扣押筆錄暨扣押物品目錄表、臺
      北榮民總醫院110年11月4日北榮毒鑑字第C0000000號毒品
      成分鑑定書等件在卷可參（見他卷第50、58至76頁、偵卷
      第129至133、193頁），又證人張曉悌所購得之毒品咖啡
      包，經送臺北榮民總醫院鑑驗結果，確含有第三級毒品硝
      甲西泮（Nimetazepam）、第四級毒品硝西泮、耐妥眠（N
      itrazepam）等成分，有臺北榮民總醫院110年11月4日北
      榮毒鑑字第C0000000號毒品成分鑑定書附卷可徵（見偵字
      第787號卷第173-174頁），足認被告任意性自白與事實相
      符，應堪予採信。
（二）又被告於偵查中及本院審理時業已明確供稱：是綽號「張
      三」之人把毒品交給我，我賣出後再把錢交給「張三」，
      我與「張三」講好回給他1包190元，我將10包的現金1,90
      0元交給他，多賣的部分就算我賺的等語（見偵卷第117頁
      、本院卷第93頁），足徵被告及綽號「張三」之人確有共
      同藉由本次毒品出售而取得利益之營利意圖甚明。
（三）綜上所述，本案事證明確，被告犯行堪以認定，應依法論
      罪科刑。 　　
二、論罪科刑：
（一）按毒品危害防制條例第9條第3項明定「犯前5條之罪而混
      合2種以上之毒品者，適用其中最高級別毒品之法定刑，
      並加重其刑之2分之1」，該規定之立法理由揭櫫「本條第
      3項所稱之混合，係指將2種以上之毒品摻雜調合，無從區
      分而言（如置於同一包裝）。依目前毒品查緝實務，施用
      混合毒品之型態日益繁多，且因混合毒品之成分複雜，施
      用後所造成之危險性及致死率均高於施用單一種類者，為
      加強遏止混合毒品之擴散，爰增訂第3項，規定犯第4條至
      第8條之罪，而有混合2種以上毒品之情形者，加重其刑至
      二分之一。另本項係屬分則之加重，為另一獨立之犯罪型
      態，如其混合2種以上毒品屬不同級別，應依最高級別毒
      品所定之法定刑，並加重其刑至二分之一，例如販賣混合
      第三級及第四級毒品者，依販賣第三級毒品之法定刑處斷
      ，並加重其刑至二分之一；如屬同一級別者，因無從比較
      高低級別，則依各該級別毒品所定之法定刑，加重其刑至
      二分之一，併予敘明。」（毒品危害防制條例第9條第3項
      109年1月15日立法理由參照），是立法理由既已認「本項
      係屬分則之加重，為另一獨立之犯罪型態」，並提及「如
      屬同一級別者，因無從比較高低級別，則依各該級別毒品
      所定之法定刑，加重其刑至二分之一」，自應認在販賣混
      合相同級別毒品之情況下，仍應依毒品危害防制條例第9
      條第3項之規定，加重其刑至2分之1。經查，本件被告所
      販賣之毒品咖啡包含有2種以上第三、四級毒品成分，有
      前揭臺北榮民總醫院110年11月4日北榮毒鑑字第C0000000
      號毒品成分鑑定書在卷可徵，而該等成分業經摻雜、調合
      而置於同一包裝內，並作為沖泡飲品販售，當屬該條項混
      合2種以上毒品之要件，依毒品危害防制條例第9條第3項
      規定，應依販賣第三級毒品之法定刑加重其刑。
（二）核被告所為，係犯毒品危害防制條例第9條第3項、第4條
      第3項、第4項之販賣第三級毒品而混合二種以上之毒品未
      遂罪，應依同條例第9條第3項規定就最高級別即販賣第三
      級毒品之法定刑加重其刑。又毒品危害防制條例對於販賣
      罪與意圖販賣而持有罪，均設有罰則，行為人持有毒品之
      目的，既在於販賣，不論係出於原始持有之目的，抑或初
      非以營利之目的而持有（例如受贈、吸用），嗣變更犯意
      ，意圖販賣繼續持有，均與意圖販賣而持有毒品罪之要件
      該當，且與販賣罪有法條競合之適用，並擇販賣罪處罰，
      該意圖販賣而持有僅不另論罪而已，並非不處罰，而意圖
      販賣而持有毒品罪，基本行為仍係持有，意圖販賣為加重
      要件，與販賣罪競合時，難認應排除上開法條競合之適用
      （最高法院101年度第10次刑事庭會議決議、102年度台上
      字第1217號判決參照）。是被告上揭所犯販賣第三級毒品
      而混合二種以上之毒品未遂罪，併與意圖販賣而持有第三
      級、第四級毒品罪為法條競合，不再論以意圖販賣而持有
      第三級、第四級毒品罪。
（三）被告就上開犯行，與綽號「張三」之人間，有犯意聯絡及
      行為分擔，應論以共同正犯。
（四）刑之加重減輕：
　 1、毒品危害防制條例第9條第3項之適用：
　　　被告所為販賣第三級毒品而混合二種以上之毒品，應依毒
      品危害防制條例第9條第3項之規定加重其刑。
　 2、毒品危害防制條例第17條第2項之適用：
　　  被告於偵查及審判中就本件犯行，均自白犯罪，應依毒品
      危害防制條例第17條第2項規定，減輕其刑。
　 3、刑法第59條酌減：
　　　按刑法第59條規定犯罪之情狀可憫恕者，得酌量減輕其一
      切情狀，並非有截然不同之領域，於裁判上酌減其刑時，
      應就犯罪一切情狀（包括第57條所列舉之10款事項），予
      以全盤考量，審酌其犯罪有無可憫恕之事由（即有無特殊
      之原因與環境，在客觀上足以引起一般同情，以及宣告法
      定低度刑，是否猶嫌過重等等），以為判斷。而就販賣毒
      品案件中，同為販賣毒品之人，其原因動機不一，犯罪情
      節未必盡同，或有大盤毒梟者，亦有中、小盤之分，甚或
      僅止於吸毒者友儕間為求互通有無之有償轉讓者亦有之，
      其販賣行為所造成危害社會之程度自屬有異，於此情形，
      倘依其情狀處以適當徒刑，即足以懲儆，並可達防衛社會
      之目的者，自非不可依客觀之犯行與主觀之惡性二者加以
      考量其情狀，是否有可憫恕之處，適用刑法第59條之規定
      酌量減輕其刑，期使個案裁判之量刑，能斟酌至當，符合
      比例原則（最高法院95年度台上字第6157號判決意旨參照
      ）。查，被告所為上開犯行，固值非難，惟其販賣數量僅
      屬零星，且不法所得亦不高，堪認對社會造成之不良影響
      尚非甚鉅，其主觀惡性或造成毒品擴散之危害顯然較低。
      其因一時失慮致肇犯行，危害程度並非甚廣，衡情自屬情
      輕法重，其犯罪情狀不無可憫恕之處，本院認為縱適用前
      揭偵審自白減刑規定，仍有情輕法重而過苛之情形，是再
      依前開規定遞減其刑。
　 4、綜上所述，就被告所犯共同販賣第三級毒品而混合二種以
      上之毒品犯行所有上開刑之加重、減輕事由，應依法先加
      重後遞減輕之。
　 5、不合於毒品危害防制條例第17條第1項規定之理由：
　　　至被告固於警詢及偵查中供出其毒品來源「張三」，惟於
      本院辯論終結時，未因被告前揭供述而查獲其他共犯或正
      犯，有新北市政府警察局海山分局111年3月16日函暨所附
      職務報告在卷可佐（見本院卷第67至69頁），是本件被告
      自無適用毒品危害防制條例第17條第1項規定減刑之餘地
      ，附此敘明。
（五）爰以行為人之責任為基礎，審酌毒品對個人及社會之危害
      至深且廣，被告漠視國家杜絕毒品犯罪之禁令與嚴刑，竟
      仍意圖營利販賣第三級毒品而混合二種以上之毒品，助長
      毒品蔓延，危害社會及國家健全發展，自當受法之非難。
      惟念及被告犯後坦承犯行，尚具悔意，併考量被告販賣之
      毒品種類、數量、對價，兼衡被告於本院審理時自述其大
      學畢業之智識程度、從事行政秘書、需要撫養2名未成年
      子女之家庭經濟狀況（見本院卷第94頁），暨其犯罪動機
      、手段、素行等一切情狀，量處如主文第1項所示之刑，
      以示懲儆。
三、關於緩刑宣告之審酌：　　　
　　被告前未曾因故意犯罪受有期徒刑以上刑之宣告，有臺灣高
    等法院被告前案紀錄表在卷可稽，堪認其素行尚可。本院審
    酌被告係一時失慮，致罹刑章，且其犯後始終坦承犯行已如
    前述，尚知所悔悟，經此教訓，應已知警惕，信無再犯之虞
    ，認被告所宣告之刑以暫不執行為適當，爰參酌其犯罪情節
    ，依刑法第74條第1項第2款之規定，予以宣告緩刑5年，以
    啟自新。並斟酌被告守法觀念有待加強，為確保其能記取教
    訓並建立尊重法治之正確觀念，且為使其確實彌補所犯過錯
    ，回饋社會，使其於緩刑期間，續能鞭策自我，以期將來能
    謹慎行事，不致再犯，爰依刑法第74條第2項第5款之規定，
    諭知被告應於本判決確定之日起2年內向執行檢察官指定之
    政府機關、政府機構、行政法人、社區或其他符合公益目的
    之機構或團體提供240小時之義務勞務，並依同法第93條第1
    項第2款之規定，諭知於緩刑期間付保護管束。如果被告違
    反上述所定負擔情節重大，可認定本次宣告的緩刑難收其預
    期效果，而有執行刑罰的必要時，依刑法第75條之1第1項第
    4款規定，檢察官得向本院聲請撤銷緩刑的宣告，併予敘明
    。
四、沒收部分：
（一）按犯第4條至第9條、第12條、第13條或第14條第1項、第2
      項之罪者，其供犯罪所用之物，不問屬於犯罪行為人與否
      ，均沒收之，毒品危害防制條例第19條第1項已有明文。
      查扣案之行動電話1支（IMEI碼：000000000000000號，含
      0000000000門號SIM卡1枚），係被告所有並用之與購毒者
      張曉悌聯絡，業經其於本院審理時供述在卷（見本院卷第
      90頁），為對本案犯罪構成要件之實現有促進之效果，悉
      屬供犯罪所用之物，應依毒品危害防制條例第19條第1項
      規定沒收之。至其餘扣案之毒品愷他命2包（見偵卷第59
      頁），經核與本件被告之犯行無直接關聯，爰不予宣告沒
      收。
（二）次按犯罪所得，屬於犯罪行為人者，沒收之；前二項之沒
      收，於全部或一部不能沒收或不宜執行沒收時，追徵其價
      額，刑法第38之1條第1項前段、第3項分別定有明文。次
      按犯罪所得之沒收、追繳或追徵，在剝奪犯罪行為人之實
      際犯罪所得，其重點置於所受利得之剝奪，故無利得者自
      不生剝奪財產權之問題，是二人以上共同犯罪，關於犯罪
      所得之沒收、追徵，應各按其實際利得數額負責。查被告
      與綽號「張三」之人共同販賣毒品，犯罪所得2,150元部
      分，由綽號「張三」之人取得1,900元，被告則分得250元
      ，業據被告供述在卷（見偵卷第117頁、本院卷第93頁）
      ，卷內復未無其他證據證明本案販毒所得價款全數由被告
      取走或被告另分得其他款項，則被告就所分得之250元部
      分，應認為其所獲取之犯罪所得，且未據扣案，應依刑法
      第38條之1第1項前段、第3項規定宣告沒收，並於全部或
      一部不能沒收或不宜執行沒收時，追徵其價額。
（三）末按倘販賣之一方已將毒品交付買方，且扣押在買方之毒
      品案件內，既與賣方被告之販賣毒品案件脫離關係，自不
      能在賣方之本案判決，諭知將扣在買方之另案內毒品，予
      以沒收銷燬（最高法院100年度台上字第4909號判決意旨
      參照）。查另案扣案之含有第三級毒品硝甲西泮（Nimeta
      zepam）、第四級毒品硝西泮、耐妥眠（Nitrazepam）成
      分之毒品咖啡包10包，被告既已出售並交付張曉悌，且係
      扣於張曉悌所涉販毒案內，復經臺灣新北地方檢察署檢察
      官以110年度偵字第43992、43993號對張曉悌提起公訴並
      聲請沒收（見本院卷第105至110頁），依上開說明，自非
      可於本案宣告沒收銷燬，起訴書請求將該10包毒品咖啡包
      宣告沒收銷燬，容有誤會，附此敘明。
據上論斷，應依刑事訴訟法第299條第1項前段，判決如主文。
本案經檢察官江宇程提起公訴，由檢察官羅儀珊到庭執行職務。
中　　華　　民　　國　　111 　年　　6 　　月　　6 　　日
　　　　　　　　　刑事第十一庭  審判長法  官  鄧鈞豪
                                      法  官  林鈺珍
　　　　　　　　　                    法　官　趙德韻
以上正本證明與原本無異。
如不服本判決應於收受送達後20日內向本院提出上訴書狀，並應
敘述具體理由；其未敘述上訴理由者，應於上訴期間屆滿後20日
內向本院補提理由書（均須按他造當事人之人數附繕本）「切勿
逕送上級法院」。因疫情而遲誤不變期間，得向法院聲請回復原
狀。
　　　　　　　　　　　　　　　      　書記官　田芮寧
中　　華　　民　　國　　111 　年　　6 　　月　　6 　　日
附錄本案論罪科刑法條全文：
毒品危害防制條例第4條
製造、運輸、販賣第一級毒品者，處死刑或無期徒刑；處無期徒
刑者，得併科新臺幣3千萬元以下罰金。
製造、運輸、販賣第二級毒品者，處無期徒刑或10年以上有期徒
刑，得併科新臺幣1千5百萬元以下罰金。
製造、運輸、販賣第三級毒品者，處7年以上有期徒刑，得併科
新臺幣1千萬元以下罰金。
製造、運輸、販賣第四級毒品者，處5年以上12年以下有期徒刑
，得併科新臺幣5百萬元以下罰金。
製造、運輸、販賣專供製造或施用毒品之器具者，處1年以上7年
以下有期徒刑，得併科新臺幣1百50萬元以下罰金。
前五項之未遂犯罰之。
毒品危害防制條例第9條
成年人對未成年人販賣毒品或犯前三條之罪者，依各該條項規定
加重其刑至二分之一。
明知為懷胎婦女而對之販賣毒品或犯前三條之罪者，亦同。
犯前五條之罪而混合二種以上之毒品者，適用其中最高級別毒品
之法定刑，並加重其刑至二分之一。